【裁判字號】    98,訴,1713
【裁判日期】    980728
【裁判案由】    毒品危害防制條例
【裁判全文】
臺灣板橋地方法院刑事判決              98年度訴字第1713號
公  訴  人  臺灣板橋地方法院檢察署檢察官
被      告  甲○○
上列被告因違反毒品危害防制條例案件，經檢察官提起公訴（98
年度毒偵字第2688號），被告於準備程序中就被訴事實為有罪之
陳述，經本院合議庭裁定改以簡式審判程序審理，判決如下：
    主  文
甲○○施用第一級毒品，累犯，處有期徒刑壹年貳月，扣案海洛
因壹包（驗餘淨重零點玖壹零肆公克）及甲基安非他命壹包（驗
餘淨重零點玖玖伍柒公克）均沒收銷燬之，扣案吸食器壹組沒收
。
    事  實
一、甲○○前於民國89年間因施用毒品案件，經本院以89年度毒
    聲字第691 號裁定送觀察、勒戒，因認無繼續施用毒品傾向
    ，由臺灣板橋地方法院檢察署檢察官於89年6 月8 日以89年
    度毒偵緝字第658 號為不起訴處分確定，並於同日釋放出所
    。又於94年間因施用第一、二級毒品案件，經本院以94年度
    訴字第1949號判處有期徒刑10月、4 月，由臺灣高等法院以
    95 年 度上訴字第4433號上訴駁回確定，復經臺灣高等法院
    以96 年 度聲減字第1611號裁定減為有期徒刑5 月、2 月，
    應執行有期徒刑6 月確定；又於95年間因施用第一、二級毒
    品案件，經本院以96年度訴字第634 號判處有期徒刑11月、
    5 月，應執行有期徒刑1 年2 月確定，嗣經本院以96年度聲
    減字第3660號裁定減為有期徒刑5 月又15日、2 月又15日，
    應執行有期徒刑7 月確定；再於96年間因施用第一、二級毒
    品案件，經臺灣桃園地方法院以96年度訴字第1289號判處有
    期徒刑10月、4 月，應執行有期徒刑1 年確定，嗣經同院以
    96年度聲減字第9038號裁定減為有期徒刑5 月、2 月，應執
    行有期徒刑6 月確定，上開各案接續執行，嗣於97年7 月3
    日因縮短刑期釋出監，迨於97年10月7 日縮刑期滿假釋未經
    撤銷視為執行完畢。
二、詎甲○○仍不知戒除毒癮，竟於上開觀察勒戒執行完畢5 年
    後再犯施用毒品罪經法院科刑處罰後，再基於施用第一級毒
    品海洛因及第二級毒品甲基安非他命之犯意，於98年3 月31
    日21時許，在其位於臺北縣鶯歌鎮○○路85號10樓1 室之租
    屋處（起訴書誤載為臺北縣三峽鎮○○路○ 段108 巷26之1
    號住處），將海洛因、甲基安非他命一併置入玻璃球內燒烤
    ，以吸食煙霧之方式同時施用海洛因及甲基安非他命1 次。
    嗣於98年4 月1 日22時30分許，為警在上開處所徵其同意執
    行搜索時，扣得其所有之海洛因1 包（毛重1.461 公克，驗
    餘淨重0.9104公克）、甲基安非他命1 包（毛重1.261 公克
    ，驗餘淨重0.9957公克）及其所有供施用毒品之吸食器1 組
    。
三、案經臺北縣政府警察局樹林分局報告臺灣板橋地方法院檢察
    署檢察官偵查起訴。
    理  由
一、本案被告甲○○所犯為死刑、無期徒刑或最輕本刑為3 年以
    上有期徒刑以外之罪，其於準備程序中就被訴事實為有罪之
    陳述，經法官告知簡式審判程序之旨，並聽取公訴人之意見
    後，依刑事訴訟法第273 條之1 第1 項規定，裁定由受命法
    官獨任進行簡式審判程序，合先敘明。
二、上開事實，業據被告甲○○於本院審理時坦承不諱，且被告
    為警查獲時採尿送驗結果，呈嗎啡（即海洛因水解後之反應
    ）、甲基安非他命之陽性反應，有臺北縣政府警察局樹林分
    局毒品危害防制條例被移送者姓名暨代碼對照表、臺灣檢驗
    科技股份有限公司98年4 月15日UL/2009/40084 號濫用藥物
    檢驗報告各1 紙在卷可按（見98年度毒偵字第2688號卷第12
    、23頁）。復有吸食器1 組及白色粉末、白色結晶各1 包扣
    案為憑，上開白色粉末1 包（毛重1.461 公克，驗餘淨重
    0.9104公克）及白色結晶1 包（毛重1.261 公克，驗餘淨重
    0.9957克），經送交通部民用航空局航空醫務中心鑑定結果
    ，各含第一級毒品海洛因及第二級毒品甲基安非他命成分，
    此有該局航空醫務中心98年4 月21日航藥鑑字第0982045 、
    0000000 號毒品鑑定書各1 紙在卷可按（見本院卷第28、29
    頁）。上述鑑驗結果，均係檢驗機關本於專業知識及以精密
    儀器或科學檢驗方法所得之結論，自可憑信，足見被告自白
    與事實相符，堪以採信。
三、按毒品危害防制條例於92年7 月9 日修正公布，其中第20條
    、第23條將施用毒品之刑事處遇程序，區分為「初犯」、「
    5 年內再犯」、「5 年後再犯」，而依立法理由觀之，僅限
    於「初犯」、「5 年後再犯」，始應先經觀察、勒戒或強制
    戒治程序，倘被告於5 年內已再犯，經依法追訴處罰，縱其
    第三次（或第三次以上）再度施用毒品之時間，在初犯經觀
    察、勒戒或強制戒治執行完畢釋放5 年以後，已不合於「5
    年後再犯」之規定，且因已於「5 年內再犯」，顯見其再犯
    率甚高，原實施觀察、勒戒或強制戒治，已無法收其實效，
    即應依該條例第10條規定處罰，最高法院95年5 月9 日95年
    度第七次及97年9 月9 日97年度第五次刑事庭會議決議可資
    參照。經查，被告前於89年間因施用毒品案件，經本院以89
    年度毒聲字第691 號裁定送觀察、勒戒，因認無繼續施用毒
    品傾向，由臺灣板橋地方法院檢察署檢察官於89年6 月8 日
    以89年度毒偵緝字第658 號為不起訴處分確定，並於同日釋
    放出所。又於94年間因施用第一、二級毒品案件，經本院以
    94年度訴字第1949號判處有期徒刑10月、4 月，由臺灣高等
    法院以95年度上訴字第4433號上訴駁回確定，復經臺灣高等
    法院以96年度聲減字第1611號裁定減為有期徒刑5 月、2 月
    ，應執行有期徒刑6 月確定；又於95年間因施用第一、二級
    毒品案件，經本院以96年度訴字第634 號判處有期徒刑11月
    、5 月，應執行有期徒刑1 年2 月確定，嗣經本院以96年度
    聲減字第3660號裁定減為有期徒刑5 月又15日、2 月又15日
    ，應執行有期徒刑7 月確定；再於96年間因施用第一、二級
    毒品案件，經臺灣桃園地方法院以96年度訴字第1289號判處
    有期徒刑10月、4 月，應執行有期徒刑1 年確定，嗣經同院
    以96年度聲減字第9038號裁定減為有期徒刑5 月、2 月，應
    執行有期徒刑6 月確定，上開各案接續執行，嗣於97年7 月
    3 日因縮短刑期釋出監，迨於97年10月7 日縮刑期滿假釋未
    經撤銷視為執行完畢，此有臺灣板橋地方法院檢察署刑案資
    料查註紀錄表、全國施用毒品案件紀錄表及臺灣高等法院被
    告前案紀錄表各1 份在卷可參。是被告於觀察勒戒執行完畢
    釋放後，5 年內已再犯施用毒品案件，經法院判處罪刑確定
    ，則其再犯本件施用毒品案件，即非屬該條例第20條第3 項
    所稱「5 年後再犯」之情形，檢察官自應依法追訴。
四、查海洛因及甲基安非他命分屬毒品危害防制條例第2 條第2
    項第1 款、第2 款所稱之第一、二級毒品，均不得持有、施
    用，被告甲○○竟持以施用，核其所為，係犯同條例第10條
    第1 項之施用第一級毒品罪及同條例第2 項之施用第二級毒
    品罪。被告施用前、後持有海洛因、甲基安非他命之低度行
    為，應為施用之高度行為所吸收，均不另論罪；其同時施用
    第一級毒品海洛因及第二級毒品甲基安非他命，係以一行為
    觸犯2 罪名，為想像競合犯，應從一重處斷。至公訴意旨雖
    認被告所犯施用第一、二級毒品2 罪間，犯意各別，罪名互
    異，應予分論併罰，惟被告已於本院準備程序時中自承係將
    海洛因、甲基安非他命放入吸食器內一併吸食燒烤後產生之
    煙霧之方式，同時施用海洛因及甲基安非他命等語（見本院
    卷第48頁背面），而海洛因、甲基安非他命均可以燒烤吸食
    煙霧之方式施用，有法務部法醫研究所97年3 月11日法醫毒
    字第0970001133號函在卷可佐，依卷內事證並無從認定被告
    係分別施用海洛因及甲基安非他命，是尚難認被告有分別施
    用該2 種毒品之情，公訴人前開所認，容有誤會，併予敘明
    。查被告前有如事實欄所示之科刑及執行情形，有臺灣高等
    法院被告前案紀錄表附卷足憑，於5 年以內故意再犯本件最
    重本刑為有期徒刑以上之罪，為累犯，應依刑法第47條第1
    項之規定，加重其刑。爰審酌被告經觀察勒戒及刑事科刑處
    罰並執行完畢後，仍未能戒除毒癮，顯見其無戒毒悔改之意
    ，兼衡其施用毒品之次數僅1 次，犯後坦承犯行，態度尚可
    等一切情狀，量處如主文所示之刑。
五、扣案白色粉末1 包（驗餘淨重0.9104公克）及白色結晶1 包
    （驗餘淨重0.9957公克），分別為第一級毒品海洛因及第二
    級毒品甲基安非他命，已如前述，與其包裝袋因各沾有海洛
    因及甲基安非他命成分，無法完全析離，應併予依毒品危害
    防制條例第18條第1 項前段規定沒收銷燬之。另扣案之吸食
    器1 組，為被告施用海洛因及甲基安非他命所用之物，業據
    其供明在卷（本院卷第51頁背面），爰依刑法第38條第1 項
    第2 款規定宣告沒收。
據上論斷，應依刑事訴訟法第273 條之1 第1 項、第299 條第1
項前段，毒品危害防制條例第10條第1 項、第2 項、第18條第1
項前段，刑法第11條、第55條、第47條第1 項、第38條第1 項第
2 款，判決如主文。
本案經檢察官連思藩到庭執行職務。
中    華    民    國    98    年    7     月    28    日
                  刑事第十四庭  法  官  陳海寧
以上正本證明與原本無異。
如不服本判決，應於送達後10日內敘明上訴理由，向本院提出上
訴狀，上訴於本院第二審合議庭 (應附繕本) 。其未敘述上訴理
由者，應於上訴期間屆滿後20日內向本院補提理由書「切勿逕送
上級法院」。
                                書記官  潘佳欣
中    華    民    國    98    年    7     月    28    日
附錄本案論罪科刑法條
毒品危害防制條例第10條
施用第一級毒品者，處 6 月以上 5 年以下有期徒刑。
施用第二級毒品者，處 3 年以下有期徒刑。


司法院資訊處製作；財團法人民間司法改革基金會備份。
